臺灣高等法院刑事判決
109年度上訴字第3290號
上  訴  人  
即  被  告  謝瑋聰


上列上訴人即被告因詐欺案件，不服臺灣新北地方法院108年度
訴字第1048號，中華民國109年7月22日第一審判決（起訴案號：
臺灣新北地方檢察署108年度偵字第16087號），提起上訴，本院
判決如下：
    主      文
上訴駁回。               
    事實及理由
一、經本院審理結果，認第一審以上訴人即被告丙○○犯刑法第33
    9條之4第1項第3款之以網際網路對公眾犯詐欺取財罪，共2
    罪，均依刑法第47條第1項累犯規定加重其刑後，各判處有
    期徒刑1年1月、1年2月，並分別諭知未扣案之犯罪所得新臺
    幣（下同）2,000元、1,700元沒收及追徵。其認事用法、量
    刑及沒收之諭知均無不當，應予維持，並引用第一審判決書
    記載之事實、證據及理由（如附件）。
二、被告上訴意旨略以：我有誠意與告訴人乙○○、甲○○洽談和解
    ，並賠償告訴人等所受損害，我也深感懊悔，保證之後不再
    犯錯，請念及我需要照顧孕妻及幼子，依刑法第59條規定減
    輕其刑，給予改過自新之機會云云。
三、本院查：
　㈠按刑事審判旨在實現刑罰權之分配的正義，故法院對有罪被
    告之科刑，應符合罪刑相當之原則，使輕重得宜，罰當其罪
    ，以契合社會之法律感情，此所以刑法第57條明定科刑時應
    審酌一切情狀，尤應注意該條所列10款事項以為科刑輕重之
    標準，俾使法院就個案之量刑，能斟酌至當。而量刑輕重係
    屬事實審法院得依職權自由裁量之事項，苟已斟酌刑法第57
    條各款所列情狀而未逾越法定刑度，不得遽指為違法（最高
    法院72年台上字第6696號判例參照）。查原判決關於科刑之
    部分，已依刑法第57條各款所列情狀加以審酌，而於法定刑
    度之內，予以量定，客觀上並無明顯濫權或失之過重之情形
    ，亦未違反比例原則，核無違法或不當。況被告所犯刑法第
    339條之4第1項第3款之罪，其法定刑為「1年以上7年以下有
    期徒刑，得併科100萬元以下罰金」，依刑法第47條第1項累
    犯規定加重其刑後，其法定最低度刑期為有期徒刑1年1月，
    而原審就被告犯如原判決附表編號1所示之罪，量處有期徒
    刑1年1月，已屬法定最低本刑，原審就被告犯如原判決附表
    編號2所示之罪，僅量處有期徒刑1年2月，亦幾近法定最低
    度刑期，均無再予減輕其刑之餘地。至於刑法第59條之酌量
    減輕其刑，必於犯罪之情狀，在客觀上足以引起一般同情，
    認為即予宣告法定最低度刑期，猶嫌過重者，始有其適用。
    被告上訴意旨以其有孕妻及稚子需要照顧，然此乃屬生活狀
    況之量刑審酌事由，並不合於刑法第59條所定因另有特殊之
    原因與環境，在客觀上足以引起一般同情，認為即予宣告法
    定低度刑期，猶嫌過重而得以減輕之情狀。
　㈡被告雖以其有意與告訴人等達成和解、賠償損害云云為由，
    提起上訴。本院依據被告請求，安排被告與告訴人甲○○於民
    國109年11月4日進行調解程序，然被告竟以其為照顧住院之
    女兒為由，未能到庭，故未與告訴人甲○○達成和解，被告雖
    私下與告訴人乙○○以賠償2,000元之金額達成和解，然被告
    尚未交付該等金額等情，有本院公務電話查詢紀錄表等件在
    卷可參（見本院卷第85、95至97頁）。從而，被告迄今仍未
    能與告訴人甲○○達成和解以賠償損害，亦未履行其與告訴人
    乙○○約定之和解條件。是原審量刑時所審酌之前開情事並無
    變更，且所審酌之內容亦無濫用裁量權之情形。
　㈢綜上所述，被告以其欲與告訴人等達成和解及請求依刑法第5
    9條規定酌量減輕其刑云云，提起本件上訴，並無理由，應
    予駁回。
四、被告經合法傳喚，無正當理由未於本院審理期日到庭，有其
    個人基本資料查詢結果、本院出入監簡列表及送達證書等件
    在卷足憑（見本院卷第79、115、116、121頁），至其雖於
    本案辯論終結後之109年11月4日具狀表示：因審理當天，其
    需陪伴住院治療之女兒，無法出庭，下次傳喚必準時到庭云
    云（見本院卷第123至125頁），核非屬正當理由，爰依刑事
    訴訟法第371條之規定，不待其陳述逕行判決。
據上論斷，應依刑事訴訟法第373條、第368條、第371條，判決
如主文。
本案經檢察官徐則賢提起公訴，被告提起上訴後，檢察官許仲瑩
到庭執行職務。
中　　華　　民　　國　　109 　年　　12　　月　　16　　日
                  刑事第十五庭  審判長法　官  劉興浪
  　　　　　　　　　　　　　　　　　　法　官  陳信旗
  　　　　　　　　　　　　　　　　　　法　官  林怡秀
以上正本證明與原本無異。
如不服本判決，應於收受送達後20日內向本院提出上訴書狀，其
未敘述上訴之理由者並得於提起上訴後20日內向本院補提理由書
（均須按他造當事人之人數附繕本）「切勿逕送上級法院」。
                                      書記官  陳采薇
中　　華　　民　　國　　109 　年　　12 　 月　　16　　日
附錄本案論罪科刑法條全文：
中華民國刑法第339條之4
犯第339條詐欺罪而有下列情形之一者，處1年以上7年以下有期
徒刑，得併科1百萬元以下罰金：
一、冒用政府機關或公務員名義犯之。
二、三人以上共同犯之。
三、以廣播電視、電子通訊、網際網路或其他媒體等傳播工具，
    對公眾散布而犯之。
前項之未遂犯罰之。
附件：　　　
臺灣新北地方法院刑事判決
                                     108年度訴字第1048號
公　訴　人　臺灣新北地方檢察署檢察官
被　　　告　丙○○　男　民國00年0月0日生
                    身分證統一編號：Z000000000號
                    住○○市○○區○○○路00巷0號4樓
上列被告因詐欺案件，經檢察官提起公訴（108 年度偵字第1608
7 號），本院判決如下：
    主　文
丙○○犯如附表所示之罪，各處如附表主文欄所示之刑及沒收。
應執行有期徒刑壹年肆月。
    事　實
一、丙○○明知其本身並無出售喇叭、麥克風等商品真意，無法於
    買家匯款後隨即出貨，竟因急需用錢，意圖為自己不法之所
    有，基於詐欺之犯意，分別於如附表所示之時間，以如附表
    所示之方式詐欺乙○○、甲○○，致乙○○、甲○○均陷於錯誤，而
    依指示分別於如附表編號1 、2 所示之時間，以如附表編號
    1 、2 所示之方式，轉帳如附表編號1 、2 所示之金額至丙○○所指定其不知情之母親李寬寬（所涉詐欺罪嫌，業經臺灣
    新北地方檢察署檢察官不起訴處分確定）申設之中華郵政股
    份有限公司新莊民安郵局（下稱新莊民安郵局）帳號000000
    00000000號帳戶內。嗣因乙○○、甲○○察覺有異而報警處理，
    始悉上情。
二、案經臺灣新北地方檢察署檢察官簽分偵查起訴。
    理　由
一、證據能力部分：
  ㈠按被告以外之人於審判外之言詞或書面陳述，除法律有規定
    者外，不得作為證據；又被告以外之人於審判外之陳述，雖
    不符同法第159 條之1 至第159 條之4 之規定，而經當事人
    於審判程序同意作為證據，法院審酌該言詞陳述或書面陳述
    作成時之情況，認為適當者，亦得為證據；而當事人、代理
    人或辯護人於法院調查證據時，知有第159 條第1 項不得為
    證據之情形，而未於言詞辯論終結前聲明異議者，視為有前
    項之同意，刑事訴訟法第159 條第1 項、第159 條之5 分別
    定有明文。查本件被告丙○○就本判決所引用被告以外之人於
    審判外之言詞或書面陳述之證據能力，於本院準備程序、審
    判期日中均表示沒有意見，且迄至言詞辯論終結前亦未聲明
    異議，本院審酌該等具有傳聞證據性質之證據製作時之情況
    ，尚無違法不當及證明力明顯過低之瑕疵，應無不宜作為證
    據之情事，認以之作為本案之證據，應屬適當，依刑事訴訟
    法第159 條之5 之規定，認該等證據資料均有證據能力。
  ㈡至於本判決所引用之非供述證據部分，與本案待證事實均有
    關連性，亦無證據證明係實施刑事訴訟程序之公務員以不法
    方式所取得，依刑事訴訟法第158 條之4 之反面解釋，當有
    證據能力，復於本院審理時，提示並告以要旨，使當事人充
    分表示意見，自得為證據使用。
二、認定事實所憑之證據及理由：
  ㈠上開犯罪事實，業據被告於本院審理中坦承不諱（見本院卷
    第231 頁），核與告訴人乙○○、甲○○於警詢中之指訴、證人
    即被告之母親李寬寬於偵訊中之證述、被告之胞妹李○靖（
    年籍資料詳卷）於本院少年法庭之證述、被告之配偶邱意芬
    於少年法庭之證述情節相符（見偵字第10510 號卷第5至6 
    、44至49頁反面，偵字第13302 號卷第2 至4 頁，偵緝字第
    3392號卷第2 至3 頁），復有告訴人乙○○提出之郵局存摺封
    面及內頁影本、告訴人甲○○提出之聯邦銀行存摺封面影本各
    1 紙、告訴人乙○○提出之Messenger 通訊軟體對話內容擷圖
    及被告臉書個人檔案擷圖暨ATM 匯款明細擷圖共31張、告訴
    人甲○○提出之網路轉帳交易畫面擷圖2 張及告訴人甲○○提出
    之Messenger 通訊軟體對話內容擷圖共8 張在卷可參（見偵
    字第10510 號卷第11至12、14至31頁，偵字第13302 號卷第
    21至22、24至27頁），足認被告前開任意性自白核與事實相
    符，堪以採信。
  ㈡綜上所述，本案事證明確，被告上開犯行均洵堪認定，應予
    依法論科。
三、論罪科刑：
  ㈠核被告就附表編號1 、2 所為，均係犯刑法第339 條之4 第1
     項第3 款之以網際網路對公眾散布而犯詐欺取財罪。被告
    所犯上開2 罪，犯意各別，罪名不同，應予分論併罰。
  ㈡按司法院釋字第775 號解釋，依解釋文及理由之意旨，係指
    構成累犯者，不分情節，一律加重最低本刑，於不符合刑法
    第59條所定要件之情形下，致生行為人所受之刑罰超過其所
    應負擔罪責之個案，不符罪刑相當原則、比例原則。於此範
    圍內，在修正前，為避免發生上述罪刑不相當之情形，法院
    就該個案應裁量是否加重最低本刑；依此，該解釋係指個案
    應量處最低法定刑、又無法適用刑法第59條在內減輕規定之
    情形，法院應依此解釋意旨裁量不予加重最低本刑（最高法
    院108 年度台上字第338 號判決意旨參照）。查被告前因詐
    欺案件，經本院以101 年度易字第164 號判處有期徒刑4 月
    ，被告上訴後，經臺灣高等法院以102 年度上易字第1226號
    判決上訴駁回確定，於103 年3 月22日徒刑執行完畢等情，
    有臺灣高等法院前案紀錄表1 份在卷可稽（見本院卷第239
    至252 頁），其於受有期徒刑執行完畢後，5 年內故意再犯
    本件有期徒刑以上之2 罪，均為累犯，又依被告所涉之犯罪
    情節，並無上開情事，均應依刑法第47條第1 項之規定加重
    其刑。
  ㈢爰審酌被告正值青壯，卻不思以正當方式賺取金錢，竟於網
    際網路上以佯稱出售藍芽喇叭之方式詐騙他人，所為不僅破
    壞交易秩序，並致告訴人2 人受有財產上之損失，且迄今未
    賠償告訴人2 人以彌補損害，所為實有不該；又被告前有多
    次詐欺取財之前案紀錄，此有前開臺灣高等法院被告前案紀
    錄表附卷可憑，足認其素行非佳；另考量被告於偵查及本院
    準備程序中均矢口否認犯行，迄本院審理中始坦承犯行之犯
    後態度，另兼衡被告之犯罪動機、目的、手段、所生損害，
    及其自述智識程度為高中肄業、職業為宅急便、經濟狀況每
    月約新臺幣2 萬5 千元等一切情狀（見本院卷第232 頁），
    分別量處如附表一編號1 、2 所示之刑。另考量被告各項犯
    行時間相近，犯罪類型之同質性高，且其行為態樣、手段均
    屬近似，責任非難重複性程度較高，於定刑上有較大之減讓
    空間等情狀，定其應執行之刑。
四、沒收：
  ㈠按犯罪所得，屬於犯罪行為人者，沒收之；前2 項之沒收，
    於全部或一部不能沒收或不宜執行沒收時，追徵其價額，刑
    法第38條之1 第1 項前段、第3 項分別定有明文。
  ㈡查本案被告以附表編號1 、2 所示之方式，致告訴人乙○○、
    甲○○均陷於錯誤，因而分別匯款如附表編號1 、2 所示之金
    額至被告指定之帳戶內，業經本院認定如前，是就未經扣案
    之如附表所示之金額，既為被告犯本案事實欄所載之詐欺取
    財犯行之犯罪不法所得，即應依刑法第38條之1 第1 項前段
    、第3 項，宣告沒收之，於全部或一部不能沒收或不宜執行
    沒收時，追徵其價額。
據上論斷，應依刑事訴訟法第299 條第1 項前段，刑法第339 條
之4 第1 項第3 款、第47條第1 項、第51條第5 款、第38條之1
第1 項、第3 項，刑法施行法第1 條之1 第1 項，判決如主文。
本案經檢察官徐則賢提起公訴，檢察官吳姿函到庭執行職務。
中　　華　　民　　國　 109　　年　　7 　　月　　22　　日
                  刑事第十八庭  審判長法　官　陳正偉

                                      法　官  鄭淳予

                                      法　官　劉明潔

以上正本證明與原本無異。
如不服本判決應於收受判決後20日內向本院提出上訴書狀，並應
敘述具體理由；其未敘述上訴理由者，應於上訴期間屆滿後20日
內向本院補提理由書（均須按他造當事人之人數附繕本）「切勿
逕送上級法院」。
                                      書記官　林慈恩
中　　華　　民　　國　 109　　年　　7 　　月　　23　　日
附表：
編號 告訴人 詐欺過程（民國） 匯款時間、金額（新臺幣） 主文  1 乙○○ 被告於106 年12月10日前某日，在臉書「娃娃機夾友寶物買賣專區」刊登販售小海螺喇叭、小蠻腰喇叭、麥克風、飛機之不實訊息，嗣乙○○見該拍賣訊息後陷於錯誤，約定以新臺幣（下同）2,000 元之價格向被告購買小海螺喇叭1 顆、小蠻腰喇叭1顆、麥克風1 支、飛機2 支，並依被告之指示，於右列時間轉帳右列之金額至被告指定之其母親李寬寬申設之新莊民安郵局帳戶。 106 年12月10日16時21分許，轉帳2,000 元。 丙○○以網際網路對公眾散布而犯詐欺取財罪，累犯，處有期徒刑壹年壹月。未扣案之犯罪所得新臺幣貳仟元沒收，於全部或一部不能沒收或不宜執行沒收時，追徵其價額。  2 甲○○ 被告於106 年12月17日前某日，在臉書「娃娃機夾友寶物買賣專區」刊登販售藍芽喇叭之不實訊息，嗣甲○○見該拍賣訊息後陷於錯誤，約定以新臺幣（下同）1 萬1,700 元之價格向被告購買藍芽喇叭18顆，並依被告之指示，分別於右列時間轉帳右列之金額至被告指定之其母親李寬寬申設之新莊民安郵局帳戶。 106 年12月17日23時43分許，轉帳6,000 元。 丙○○以網際網路對公眾散布而犯詐欺取財罪，累犯，處有期徒刑壹年貳月。未扣案之犯罪所得新臺幣壹萬壹仟柒佰元沒收，於全部或一部不能沒收或不宜執行沒收時，追徵其價額。    106 年12月19日0 時11分許，轉帳5,700 元。